【裁判字號】    99,消債抗,4
【裁判日期】    991018
【裁判案由】    聲請更生程序
【裁判全文】
臺灣澎湖地方法院民事裁定             99年度消債抗字第4號
抗  告  人  台新國際商業銀行股份有限公司
即  債權人
法定代理人  甲○○
相  對  人  乙○○
即  債務人              號6樓.
上列抗告人因聲請更生程序事件，對於中華民國99年3月18日本
院98年度執消債更字第13號裁定提起抗告，本院裁定如下：
    主    文
抗告駁回。
抗告程序費用新臺幣壹仟元由抗告人負擔。
    理    由
一、本件抗告意旨略以：本件相對人自陳任職於澎湖縣政府警察
    局，民國96年收入為新台幣（下同）902,420元，平均每月
    薪資收入75,201元，92年向抗告人申辦信用卡時，亦於聲請
    書自填年收入850,000元，平均每月70,833元，因金額相距
    不大，且近幾年警察人員薪資並無調降，故相對人每月薪資
    應至少逾70,833元，此般收入已較一般人為高，顯無疑義，
    又相對人既然已知本身生活困難，當須努力工作，以期將來
    重新出發，並藉此改善其消費習慣，故生活費用標準應以內
    政部社會司公告之99年度台灣省平均每人每月最低生活費
    9,829元計算。又按民法之規定，相對人與其配偶對於其子
    女均負有扶養義務，且其配偶非無謀生能力，故扶養子女之
    支出費用應由相對人與配偶均分，方為公允。另相對人父親
    名下尚有一不動產，顯見其父親擁有相當之財力，況其父親
    是否有薪資收入或執行業務所得，相對人亦未提出相關資料
    ，以證明其父親確無謀生能力，而需相對人及其他兄弟姊妹
    共同扶養，且縱有扶養之必要，相對人亦應供確有支付之相
    關證明資料（如轉帳存摺、匯款等資料），故相對人是否有
    扶養父親支出之必要及真實性，仍有待確認。是本件相對人
    所列生活支出已逾越一般生活必要，其個人生活費用應依最
    低生活標準9,829元計算，而未成年子女及父親應依每年扶
    養親屬免稅額82,000元計算，故相對人支出應為22,358元（
    9,829＋82000÷12×3÷2＋82000÷12÷3＝22,358）始為公
    允，以相對人每月收入70,833或75,201元扣除每月必要支出
    22,358元後，應尚餘48,475元或52,843元可供清償債務，而
    本件無擔保總債務為2,320,210元，若以6年72期清償，每期
    僅需32,226元即可清償所有債務；若以8年96期計算，則每
    期亦僅需24,169元，然相對人卻僅須每月償還16,000元，與
    每月可償還金額48,475元或52,843元相差高達32,475元或
    36,843元，差距金額占其收入高達約49%，顯見相對人並無
    撙節支出、勉力履債，其上開行為已符消費者債務清理條例
    第63條第1項第9款之規定，有隱匿收入及虛增支出之情形。
    又相對人債務發生原因係因奢侈浪費所造成，故相對人理應
    清償所有債務。為此提起抗告，請求廢棄原裁定等語。
二、按消費者債務清理條例之制定，乃為使負債務之消費者得依
    本條例所定程序清理其債務，以調整其與債權人及其他利害
    關係人之權利義務關係，保障債權人之公平受償，謀求消費
    者經濟生活之更生及社會經濟之健全發展，此乃消費者債務
    清理條例第1條所明定。是以，除有消費者債務清理條例第
    63條第1項、第64條第2項所定之情形外，法院得斟酌裁量認
    可更生方案。
三、經查：
  (一)本件相對人聲請更生，前經本院以97年度消債更字第47號民
    事裁定開始更生程序在案，並經本院職權調卷核對無訛。查
    相對人現任職於澎湖縣政府警察局，此有澎湖縣政府警察局
    望安分局98年9～12月員工薪津給與明細表在卷可稽，則相
    對人確有固定薪資所得足堪認定。且依上開明細表，其每月
    薪水扣除公保費、健保費、所得稅、公教退撫後均為59,148
    元，足見其每月所得應以59,148元為適當。至於年終獎金等
    其餘收入並非每月平均發放，倘將之納入年度所得以計算其
    月平均收入，則於發放年終獎金前，相對人每月並無足夠之
    資力先行墊付多餘之應償還金額。又將相對人必要支出以外
    之所得收入全數納入清償債務之範圍，易使相對人因細故而
    無法依約履行，非但有違更生程序設立意旨，亦有害相對人
    及抗告人之雙方之利益。抗告人所主張相對人每月薪資至少
    逾70,833元乙節，並無可採。
  (二)按所謂最低生活費，係由中央、直轄市主管機關參照中央主
    計機關所公布當地區最近1年平均每人消費支出百分之60定
    之，並至少每3年檢討一次；直轄市主管機關並應報中央主
    管機關備查，社會求助法第4條第2項定有明文。是以社會救
    助法第4條第1項所稱「最低生活費標準」僅係界定「低收入
    戶」之依據，且以家庭成員總收入平均數為基準。從而，按
    行政院內政部所公告臺灣省低收入戶最低生活費用，係按照
    政府近1年平均每人消費支出（包括食品費、衣著鞋襪費、
    房租水電費、家居管理費、醫療保健費等支出）百分之60訂
    定。以之評估債務人所列必要生活支出是否為當，相較以綜
    合所得稅扶養免稅額計算，更為適切、公允。相對人居住於
    澎湖縣，其每月必要生活費用以99年度台灣省平均每人每月
    最低生活費9,829元計算，應屬公允，抗告人主張相對人之
    子女及父親扶養費應以扶養親屬免稅額計算云云，亦無可採
    。
  (三)本院審酌本件相對人配偶曾韋瑄每月收入約1萬元，名下不
    動產扣除抵押債權後僅餘39萬元，前向本院聲請更生獲准，
    其更生方案為前4年每月償還3千元、後4年每月償還7千元等
    情，有本院99年度消債抗字第15號民事裁定在卷可稽，並經
    本院依職權調取本院97年度消債更字第47號消債卷宗核閱屬
    實，足認相對人配偶無力分擔子女扶養費用，另斟酌相對人
    弟、妹於98年無收入、父親98年收入僅133元，名下不動產
    則設有125萬元之最高限額抵押權等情，有財政部台灣省南
    區國稅局綜合所得稅各類所得資料清單及不動產登記簿謄本
    附卷足憑，亦可認相對人主張每月須支出父親扶養費用，尚
    屬合理，雖抗告人主張相對人應提出確有支付父親扶養費之
    相關證明資料（如轉帳存摺、匯款等資料）等語，然相對人
    曾自陳與父親同住，且其所列每月支出亦僅記載如水電費、
    瓦斯費、房屋貸款、加油支出、交通費、全家伙食費、雜費
    及子女扶養費等支出項目，而未將父親扶養費另外記載，另
    調閱上開消債卷宗內之相關存摺資料查詢結果，亦查無相對
    人曾將扶養費轉帳予父親之情形，顯見相對人對其父親之扶
    養費之支出方式係由相對人於平時生活中支出等情，此業經
    本院依職權調閱相關消債及執行卷宗查核無誤，是以，本院
    自無函請相對人另外提出相關證明資料之必要。綜上，本院
    依內政部社會司公告之99年度台灣省平均每人每月最低生活
    費9,829元，計算相對人每月支出應為49,145元（9,829×5
    ＝49,145元）。是以，相對人所提出之更生方案為每月償還
    16,000元，清償期間8年，已盡力提高其還款額度，其條件
    經核亦屬公允、適當、可行，本件復查無消費者債務清理條
    例第63條第1項及第64條第2項規定之情事存在。從而，原審
    予以認可該更生方案，於法並無不合。
  (四)抗告人復主張相對人債務發生原因係因奢侈浪費所造成，相
    對人理應清償所有債務云云，惟相對人是否有奢侈、浪費或
    不當理財，係債務清理之原因，並非更生方案之條件或內容
    ，法院自不得據以否決，且更生方案在於以債務人現有之資
    力，盡最大能力提出清償方案，至於債務人過往之消費情況
    ，並非於更生方案時所需考量者。是抗告人此部分之主張，
    與消費者債務清理條例規定之意旨不符，洵非有據。綜上所
    述，抗告人指摘原裁定不當，求予廢棄，均無理由，應予駁
    回。
四、據上論結，本件抗告為無理由，依消費者債務清理條例第11
    條第2項、第15條，民事訴訟法第495條之1第1項、第449 條
    第1項、第95條、第78條，裁定如主文。
中    華    民    國    99    年    10    月    18    日
                  民事庭  審判長法  官  管安露
                                法  官  陳順輝
                                法  官  李宛玲
以上正本係照原本作成。
本裁定不得抗告。
中    華    民    國    99    年    10    月    18    日
                                書記官  劉竹苞

司法院資訊處製作；財團法人民間司法改革基金會備份。
